最高法院刑事判決　　　　　　一○○年度台上字第七○○六號
上　訴　人　台灣高等法院台中分院檢察署檢察官　　
上　訴　人　
即　被　告　Ａ男代號0000.
上列上訴人等因被告妨害性自主案件，不服台灣高等法院台中分
院中華民國九十九年九月二日第二審判決（九十九年度上訴字第
一二三五號，起訴案號：台灣台中地方法院檢察署九十八年度偵
字第四○五四號），提起上訴，本院判決如下：
    主  文
原判決撤銷，發回台灣高等法院台中分院。
    理  由
本件原判決認定上訴人即被告Ａ男（真實姓名、年籍詳卷）有原
判決事實欄所載犯罪事實，因而撤銷第一審之科刑判決，改判依
接續犯、數罪併罰之例，論處被告對於未滿十四歲之女子為性交
各罪刑（共二罪），並定其應執行之刑，固非無見。
惟查：(一) 審理事實之法院，對於被告有利及不利之證據，應
一律注意，詳為調查，綜合全案證據資料，本於經驗法則以定其
取捨，並將取捨證據及得心證之理由，於判決內詳為說明。故證
據雖已調查，而尚有其他部分並未調查，仍難遽為被告有利或不
利之認定。又對七歲以上未滿十四歲之人非合意而為性交，應論
以刑法第二百二十二條第一項第二款之加重違反意願性交罪。本
件依原判決所載，Ｂ女、Ｃ女（其二人之真實姓名、年籍詳卷）
分別於民國八十○年○月、八十○年○月出生，被告為Ｂ女、Ｃ
女之父，被告對於Ｂ女性交之時間，為九十六年八月間某日夜間
起至九十七年十一月二十九日止，對於Ｃ女性交之時間，為九十
六年十月一日後某日起至九十七年十一月三十日夜間至翌日清晨
某時止（見原判決第一頁第十八至第二五行），則當時Ｂ女、Ｃ
女均係七歲以上未滿十四歲之人。而據Ｂ女於警詢指述：伊遭被
告性侵時，伊喊很痛，但被告都不理伊，要伊不可以跟別人講，
如果伊告訴別人被告會捏伊奶奶等情；於偵查中亦陳稱警詢筆錄
為真實（見警詢卷第五頁、九十七年度他字第五三八四號卷第十
八、十九頁）。又據Ｃ女於警詢、偵查中指稱：被告對伊性侵時
，伊說不要，尿尿的地方很痛。被告說伊不要的話，媽媽會不要
伊，伊愛媽媽所以不敢反抗。伊把褲子拉住，被告就用力拉下伊
褲子，並說如果伊不做，學校日用品就不用買，不幫伊繳學費，
姊弟也沒地方住等情（見九十七年度他字第五三八四號卷第十四
至十六、二十頁）。則Ｂ女、Ｃ女上開指述是否為真？如其等指
述為真，被告似對Ｂ女、Ｃ女非合意而為性交，何以不成立刑法
第二百二十二條第一項第二款之加重違反意願性交罪？實非無疑
。乃原審未詳予調查釐清，而僅就被告論以刑法第二百二十七條
第一項之對於未滿十四歲之女子為性交罪，自有調查職責未盡及
理由不備之違誤。（二）刑法上所謂接續犯，係指行為人之數行
為於同時同地或密切接近之時地實行，侵害同一之法益，各行為
之獨立性極為薄弱，依一般社會健全觀念，在時間差距上，難以
強行分開，在刑法評價上，以視為數個舉動之接續實行，合為包
括之一行為予以評價，較為合理，始足當之。如主觀上雖基於一
個概括犯意，客觀上有先後數行為，逐次實行而具連續性，其每
一前行為與次行為，依一般社會健全觀念，在時間差距上，可以
分開，在刑法評價上，各具獨立性，每次行為皆可獨立成罪，構
成同一之罪名者，於九十五年七月一日修正刑法施行前，固應依
連續犯，論以一罪，但修正後新法，因連續犯之規定已刪除，自
應一罪一罰，始符合法律修正之本旨。觀原判決事實欄所載，被
告係自九十六年八月間某日夜間起，至九十七年十一月二十九日
下午某時止，對Ｂ女多次性交，頻率為每週二次。另自九十六年
十月一日後某日起，至九十七年十一月三十日夜間至翌日清晨某
時止，對Ｃ女多次性交，頻率為每週三次。顯見被告各次對Ｂ女
、Ｃ女所為犯行，在時間上可以相互區隔，則依一般社會通念，
被告於該各次行為結束時，已可獨立成罪。原判決認被告對Ｂ女
、Ｃ女上開各次所為，應分別依接續犯論以一罪（見原判決第十
五頁第十五至十九行），亦有適用法則不當之違誤。上訴意旨指
摘原判決不當，尚非全無理由，應認原判決有撤銷發回之原因。
又原判決不另為無罪之諭知部分（原判決第十六、十七頁理由五
），基於審判不可分原則，亦一併發回，併予指明。
據上論結，應依刑事訴訟法第三百九十七條、第四百零一條，判
決如主文。
中    華    民    國  一○○  年   十二   月   十五   日
                      最高法院刑事第八庭
                          審判長法官  黃  一  鑫  
                                法官  張  春  福  
                                法官  吳  三  龍  
                                法官  李  錦  樑  
                                法官  宋  明  中  
本件正本證明與原本無異
                                      書  記  官  
中    華    民    國  一○○  年   十二   月  二十一  日
                                                       s